【裁判字號】    89,訴,525
【裁判日期】    891102
【裁判案由】    偽造文書
【裁判全文】
臺灣嘉義地方法院刑事判決                          八十九年度訴字第五二五號
    公  訴  人  臺灣嘉義地方法院檢察署檢察官
    被      告  甲○○
右列被告因偽造文書案件，經檢察官提起公訴（八十九年度偵字第四五四○號），本
院判決如左：
    主  文
甲○○行使偽造私文書，足以生損害於公眾及他人，處有期徒刑捌月，緩刑肆年，緩
刑期內付保護管束。
嘉義縣警察局嘉縣警交字第Ｌ00000000號舉發違反道路交通管理事件通知單
「移送聯」、「迴覆聯」、「存查聯」上偽造之「郭甫民」署押各壹枚均沒收。
    事  實
一、甲○○於民國八十九年七月二十七日上午九時十分許，駕駛牌照號碼ＧＨ－四三
    六八號自小客車，行經嘉義縣東石鄉省道臺十七線雲嘉大橋南端處，為嘉義縣警
    察局朴子分局警員攔檢，因未攜帶駕駛執照，而於執勤警員乙○○填掣「舉發違
    反道路交通管理事件通知單」時，竟冒用其表弟「郭甫民」名義，在嘉義縣警察
    局嘉縣警交字第Ｌ00000000號舉發違反道路交通管理事件通知單「移送
    聯」之「收受通知聯者簽章」欄內，偽造「郭甫民」之署押一枚（複寫於「迴覆
    聯」、「存查聯」各一枚），用以表示業已收受該項通知單之意思，旋交由警員
    乙○○處理，持以行使上開文書，足以生損害於警察機關對於道路交通管理事務
    之正確性及郭甫民，嗣經警調閱口卡，始查悉上情。
二、案經嘉義縣警察局朴子分局報告臺灣嘉義地方法院檢察署檢察官偵查起訴。
    理  由
一、訊據被告甲○○對於右揭事實均坦承不諱（本院卷第十三頁審判筆錄），核與證
    人即嘉義縣警察局朴子分局警員乙○○於審理時結證之查獲情節相符，復有載有
    「郭甫民」署押之嘉義縣警察局嘉縣警交字Ｌ00000000號「舉發違反道
    路交通管理事件通知單」之「移送聯」一紙在卷（警卷第三頁）可考。因之，被
    告自白核與事實相符，事證明確，其犯行洵堪認定。
二、被告在警員填掣之舉發違反道路交通管理事件通知單「移送聯」之「收受通知聯
    者簽章」欄內偽造「郭甫民」之署押一枚後（複寫於「迴覆聯」、「存查聯」各
    一枚），旋交由執勤之警員處理，顯已就該文書之內容有所主張，並足生損害於
    警察機關對於道路交通管理事務之正確性及郭甫民。是核被告所為，係犯刑法第
    二百十六條、第二百十條之行使偽造私文書罪。公訴人雖謂被告所偽簽之署押，
    在習慣上用以表示該通知聯已經收受之證明，含有收據之性質，應依第二百二十
    條論以同法第二百十條之偽造私文書罪，惟查被告在違反道路交通管理事件通知
    單移送聯之「收受通知聯者簽章」欄內所偽簽之署押，原不待依習慣或特約，單
    從形式上觀察，即足以知悉係表示由簽署人出具領受通知聯之證明，此與事先在
    印妥內容之收據上偽簽他人姓名之情形，無分軒輊，當然屬於刑法第二百十條所
    稱之私文書，是公訴人既認偽簽之署押含有收據性質，然依前開說明，收據本為
    私文書之一種，其復謂有刑法第二百二十條之適用，當係誤載所致；另公訴人雖
    未引用刑法第二百十六條，惟觀起訴書之犯罪事實欄，已明確載有：「．．收受
    到該通知單後，交由警員收回。」業就被告行使偽造私文書犯行起訴，其未引用
    上揭條文應為漏載之故。又被告偽造署押為偽造私文書之階段行為，偽造後復持
    以行使，偽造之低度行為為行使之高度行為所吸收，均不另論罪。再被告因複寫
    之故，同時於舉發違反道路交通管理事件通知單之「迴覆聯」、「存查聯」上又
    各偽造「郭甫民」署押一枚，係侵害單一法益，為單純一行為（最高法院七十三
    年度台上字第三六二九號判例參照）。爰審酌被告犯罪之動機、目的、手段、所
    生危害及犯後坦承犯行、知所悔悟，態度良好等一切情狀，量處如主文所示之刑
    。另查被告未曾受有期徒刑以上刑之宣告，有臺灣嘉義地方法院檢察署刑案資料
    查註紀錄表、臺灣高等法院被告全國前案紀錄表各一份在卷（偵查卷第三頁，本
    院卷第三頁）可參，被告事後坦認犯行，深表悔悟，此次因一時失慮，初罹刑典
    ，經此之偵查審判，當知所警惕，信無再犯之虞，本院認為其所宣告之刑，以暫
    不執行為適當，併予宣告緩刑四年，緩刑期內付保護管束，以觀後效。末偽造如
    主文第二項所示之署押，不問屬於犯人與否，併依刑法第二百十九條之規定宣告
    沒收。
據上論結，應依刑事訴訟法第二百九十九條第一項前段，刑法第二百十六條、第二百
十條、第二百十九條、第七十四條第一款、第九十三條第一項，判決如主文。
本案經檢察官林俊良到庭執行職務。
中      華      民      國    八十九    年     十一     月      二      日
                                臺灣嘉義地方法院刑事第三庭
                                    法  官  張  道  周
右正本證明與原本無異。
如不服本判決，應於判決送達後十日內向本院提出上訴狀( 應附繕本 )。
中      華      民      國    八十九    年     十一     月      二      日
                                    書記官  鄭  昭  亮
附錄本判決論罪法條全文：
刑法第二百十六條
行使第二百十條至第二百十五條之文書者，依偽造、變造文書或登載不實事項或使登
載不實事項之規定處斷。
刑法第二百十條
偽造、變造私文書，足以生損害於公眾或他人者，處五年以下有期徒刑。


司法院資訊處製作；財團法人民間司法改革基金會備份。
